【裁判字號】    98,訴,1525
【裁判日期】    981030
【裁判案由】    損害賠償
【裁判全文】
臺灣臺中地方法院民事判決  98年度訴字第1525號
原      告  乙○○
被      告  丙○○
                      5號
            甲○○
                      巷15號.
                      巷15之.
上2人共同
訴訟代理人  林見軍律師
上列被告因妨害名譽等案件，經原告提起請求損害賠償之附帶民
事訴訟（本院98年度附民字第63號），經本院刑事庭裁定移送前
來，本院於民國98年10月8日言詞辯論終結，判決如下：
    主    文
被告應共同給付原告新臺幣壹拾伍萬元，及自民國九十八年一月
二十二日起至清償日止，按週年利率百分之五計算之利息。
原告其餘之訴駁回。
訴訟費用由被告共同負擔百分之五，餘由原告負擔。
本判決原告勝訴部分，得假執行。
原告其餘假執行之聲請駁回。
    事實及理由
一、原告起訴主張：被告丙○○於民國97年10月2日16時30分許
    前之某時地，印製如附件所示之傳單，內載「乙○○與中國
    大陸海南妹謝桂珍合夥侵占堂兄大陸公司」、「就在2007年
    2月兩人計畫偷走公司營業登記證、工商管理證、稅證、印
    鑑證明及車子等重要文件，並且侵占我大陸公司」、「侵占
    公司期間，大陸海南妹指使其弟借公司名譽向各配合（台商
    ）廠商收取貨款，目前正由中國法院起訴中」等足以毀損原
    告夫妻名譽之文字，再以新臺幣（下同）2千元之代價僱用
    被告甲○○，於97年10月2日16時30分許，在原告所住居之
    台中縣沙鹿鎮○○路55巷社區大樓前，散布載有上開文字之
    傳單給不特定之多數人，而指摘足以毀損原告夫妻名譽之不
    實事項。嗣原告獲知被告丙○○、甲○○散布上述傳單後，
    於同日16時45分許報警並提出如附件所示之傳單16張及該社
    區監視器之錄影畫面供調查，而查獲上情。被告以此內容不
    實之文宣貶損原告之名譽，爰依民法第195條第1項規定請求
    被告賠償等語，並聲明：被告應共同給付原告300萬元及自
    起訴狀繕本送達翌日即98年1月22日（原告誤載為1月12日）
    起，至清償日止，按年息百分之5計算之利息；前項判決，
    請准供擔保宣告假執行。
二、被告甲○○則以：本案之發生出於一時疏慮，當初接受被告
    丙○○所託，純係基於義氣，並非蓄意對原告製造名譽上之
    傷害。並聲明：駁回原告之訴。
三、被告丙○○則以：被告因創設於大陸東莞之宏洋磨料公司，
    遭原告夫妻二人設局，失去一切，經被告於大陸對原告之大
    陸配偶謝桂珍提起民事訴訟，請求判決返還公司所有權，雖
    遭敗訴，惟事實就是事實，其於傳單內所載「乙○○與中國
    大陸海南妹謝桂珍合夥侵占堂兄大陸公司」、「就在2007年
    2月兩人計畫偷走公司營業登記證、工商管理證、稅證、印
    鑑證明及車子等重要文件，並且侵占我大陸公司」、「侵占
    公司期間，大陸海南妹指使其弟借公司名譽向各配合（台商
    ）廠商收取貨款，目前正由中國法院起訴中」等文之指摘，
    均有所依憑。此外，被告於台灣以書面促請原告配偶出面協
    商調解，均遭置之不理，迄今謝桂珍均未親自面對，實係心
    虛之故。並聲明：駁回原告之訴。
四、經查，本件原告主張被告丙○○於上述時地印製如附件所示
    之傳單，並以2千元之代價僱用被告甲○○，於97年10月2日
    16時30分許，在原告所住居之台中縣沙鹿鎮○○路55巷社區
    大樓前，散布載有上開文字之傳單給不特定之多數人，經台
    中地檢署檢察官提起妨害名譽之訴，被告所涉刑事妨害名譽
    罪部分，業經本院以被告2人共同散佈文字，指摘足以毀損
    他人名譽之事，判處被告丙○○拘役59日、被告甲○○罰金
    新台幣2萬元，嗣經台灣高等法院台中分院駁回被告2人上訴
    確定之事實，為兩造所不爭執，復有本院98年度易字第430
    號、台灣高等法院台中分院98年上易字第1119號卷宗附卷可
    參，堪信為真實。
五、原告主張被告2人散布如附件所示之傳單，已侵害原告之名
    譽權，應共同賠償原告因此所受之精神上損害，為被告所否
    認，並以前揭情詞置辯。經查：
  (一)被告丙○○與原告之妻謝桂珍為「宏洋磨料經營部」之財務
    問題發生爭執後，被告丙○○曾以謝桂珍為被告，訴請中國
    大陸廣東省東莞巿人民法院求為解除其間合夥關係、將合夥
    企業及其權益、債務判歸被告丙○○所有及謝桂珍應歸還其
    所持有之合夥企業營業執照、印章、合同等經營資料之判決
    ，然為該法院於97年7月20日判決被告丙○○敗訴在案，此
    有該法院（2008）東法民四初字第58號民事判決書等影本1
    份附於本院98易字第430號刑事卷第33-4頁在卷可稽。
  (二)又被告丙○○復以其在大陸地區廣東省東莞市設立「宏洋磨
    料經營部」，嗣於91年5月間，將「宏洋磨料經營部」商號
    之登記負責人，變更為謝桂珍，仍由其獨資經營。及至93年
    11月間，因謝桂珍要求入股，其始同意由謝桂珍出資人民幣
    10萬元、由其出資人民幣20萬元而共同經營上開商號，雙方
    並簽署合同書為憑。其後因雙方理念不合，協議終止合夥關
    係，謝桂珍佯以同意退還其退股金，使其陷於錯誤，遂同意
    退股，並於96年6月30日簽署切決書。但謝桂珍並未依合同
    書第1條之約定，給付其所出股金10分之3（即人民幣6萬元
    ）之退股金。其後雙方口頭約定，改由謝桂珍退出合夥，使
    其又陷於錯誤，由其給付謝桂珍退股金，而其已於96年7月
    23日，給付謝桂珍人民幣6萬528元（含退股金3萬元及工資
    、人頭費），但謝桂珍竟未依約退出公司經營，乃認謝桂珍
    涉有刑法第339條第1項、第2項之詐欺取財、詐欺得利罪嫌
    而向台灣台中地方法院檢察署提出告訴，該案業經該署檢察
    官偵查後認謝桂珍之犯罪嫌疑不足而處分不起訴在案，亦有
    該署98年度偵字第11275號不起訴處分書1份附卷可按。
  (三)是依上述，被告丙○○並未能證明其所述原告之配偶謝桂珍
    侵占及竊盜等情，此外，被告迄未再舉證證明，被告所散布
    如附件之文字確為真實。況依被告所辯，與被告丙○○就「
    宏洋磨料經營部」之財務問題發生爭執者，乃原告之配偶謝
    桂珍，惟附件傳單內竟記述原告亦涉及侵占、竊取等行為，
    更難認被告丙○○所辯附件傳單上之內容為真，是被告所辯
    ，自無可採。
  (四)綜上，本件並無證據證明被告丙○○辯稱如附件傳單所述為
    真實，惟被告丙○○竟印製上開不實內容之傳單，並以2千
    元之代價僱用共同被告甲○○，於97年10月2日16時30分許
    ，在原告所居住之台中縣沙鹿鎮○○路55巷社區大樓前，散
    布給不特定之多數人，是原告主張被告散發如附件之傳單，
    有貶損原告一般社會人格評價，致原告名譽權受損，應負損
    害賠償責任，應可採信。
六、按因故意或過失，不法侵害他人之權利者，負損害賠償責任
    。又不法侵害他人之身體、健康、名譽、自由、信用、隱私
    、貞操，或不法侵害其他人格法益而情節重大者，被害人雖
    非財產上之損害，亦得請求賠償相當之金額。民法第184 條
    第1項前段、第195條第1項前段分別定有明文，本件被告散
    發如附件足以貶抑原告人格、名譽之傳單，不法侵害原告之
    名譽，原告依前揭法律之規定，自得請求被告以相當金額賠
    償非財產上之損害。復按慰藉金之賠償須以人格權遭遇侵害
    ，使精神上受有痛苦為必要，其核給之標準固與財產上損害
    之計算不同，然非不可斟酌雙方身分資力與加害程度，及其
    他各種情形核定相當之數額。且所謂「相當」，應以實際加
    害情形與其名譽影響是否重大及被害人之身分、地位與加害
    人之經濟情況等關係定之。(最高法院51年度台上字第223號
    判例、最高法院86年度臺上字3537號判決意旨可參)。本院
    審酌原告高職肄業，每月收入約4至5萬元，有房屋1筆、土
    地3筆、汽車1筆；被告丙○○國中畢業，在大陸經商，有房
    屋1筆、田賦1筆、投資1筆；被告甲○○高職畢業，並無固
    定工作，無不動產、動產及其他投資（詳本件卷附之電子結
    算申報、學歷證明資料、稅務電子閘門財產調件明細表）等
    一切情狀，認原告請求賠償慰撫金額以15萬元為相當，逾此
    部分所為請求，尚嫌過高，不應准許。
七、綜上所述，原告請求被告給付非財產上損害15萬元，及自起
    訴狀繕本送達翌日98年1月22日起，至清償日止，按年息百
    分之5計算之利息，為有理由，應予准許；逾此部分之請求
    ，為無理由，應予駁回。
八、經核原告勝訴部份，係為所命給付金未逾50萬元之判決，爰
    依民事訴訟法第389條第1項第5款依職權宣告假執行，至於
    原告敗訴部分，其假執行之聲請，因失所依附，應予駁回。
    。
九、本件事證已臻明確，兩造其餘主張及所提證據與本院上開論
    斷無涉或無違，不予贅述。
十、本件訴訟費用及假執行之依據：民事訴訟法第79條、第389
    條第1項第5款，判決如主文。
中    華    民    國    98    年    10   月    30    日
                  民事第二庭    法  官  涂秀玲
正本係照原本作成。
如對本判決上訴，須於判決送達後20日內向本院提出上訴狀。
中    華    民    國    98    年    10   月    30    日
                                書記官  鐘麗芳


司法院資訊處製作；財團法人民間司法改革基金會備份。
